# 请教：企业会计准则解释 5 号中，如何认定非控股股东的捐赠或资本性投入

提问人：sherbetlemon 时间：2011-12-21 10:51:53
根据《企业会计准则解释 5 号》：企业接受非控股股东（或非控股股东的子公司）直接或间接代为偿债、债务豁免或捐赠的，应如何进行会计处理？ 答：企业接受非控股股东（或非控股股东的子公司）直接或间接代为偿债、债务豁免或捐赠，按照企业会计准则规定符合确认条件的，通常应当确认为当期收益；但是，有确凿证据表明属于非控股股东对企业的资本性投入，应当作为权益性交易处理，相关利得计入所有者权益（资本公积）。 想请教一下，对于捐赠和资本性投入，以什么标准来判断？比如说，A公司以经评估后净资产为对价，接受新增投资者B的投资，B对A有控股权。B在之后经营中发现A公司原来评估作价的净资产存在潜亏，要求A公司原股东以现金补足这部分潜亏，这个算是捐赠还是资本性投入？

回答人：chenyiwei
解释 5 号目前还仅仅是征求意见稿，并未定稿，最终如何改，还有较大变数。 基本的判断标准是：该交易是否具有商业实质和合理的商业理由，定价是否公允，如果换到没有投资和控制关系的非关联第三方之间是否仍然可能发生这样的交易。你说的这种情况（原股东补足之前的潜亏）应属于资本性投入，因为原股东仍然是A公司的权益持有者，并且补足的原因与该股东以前作为A的控股股东的历史有关。

回答人：chenyiwei
回复 Alisa_wang 的帖子
第一条是针对一般情况下的说明，既可能适用于非关联方的捐赠和债务豁免，也可能适用于关联方的捐赠和债务豁免。对于捐赠和豁免都要注意判断交易实质，而不能过分看重交易对手是否为本企业的股东或者关联方。否则，如果股东或者关联方通过一个非关联方“过桥”捐赠或者豁免，而仅仅因为与企业直接发生交易的主体是非关联方，就认为可以计入收益，也未免太机械了。

提问人：sherbetlemon 时间：2011-12-22 10:41:42
谢谢陈老师的解答！如果原股东所补的现金或资产，超过了原潜亏的那部分，可以视作具有商业性质了吧？

回答人：chenyiwei
不能这样理解。要考虑：如果换到没有关联关系的独立第三方之间，这样的交易是否还会发生？